最高法院民事判決　　　　　　　一○○年度台上字第二四五號
上　訴　人　陳慧聰
訴訟代理人　桑銘忠律師
被 上訴 人　台中市第一廣場大樓管理委員會
法定代理人　蔡忠和
訴訟代理人　吳榮昌律師
上列當事人間請求給付管理費事件，上訴人對於中華民國九十八
年十一月三日台灣高等法院台中分院第二審更審判決（九十八年
度上更(一)字第一八號），提起上訴，本院判決如下：
    主  文
原判決廢棄，發回台灣高等法院台中分院。
    理  由
本件被上訴人主張：伊受台中市第一廣場第三Ｂ分區區分所有權
人之委託，代表與上訴人簽立租賃合約書（下稱系爭租約），約
定將門牌台中市○區○○○街一三五號B1樓A、B區（即第一廣場
第三Ｂ分區全部）出租予上訴人使用，約定租期自民國九十三年
一月十八日起至一○二年十一月十七日止，大公管理費自九十二
年十月十八日起由上訴人繳納，該約定之性質為債務承擔。又依
規定，上訴人每月須繳納之管理費為新台幣（下同）二十一萬一
千二百三十八元，經優惠為每月十三萬二千二百六十一元，上訴
人已依約占有使用該租賃物，卻未按時繳交管理費。經伊多次催
繳，上訴人除曾於九十三年九月以同年月三十日期之支票支付二
十萬元管理費外，其餘管理費均未繳交，迄九十五年四月止已積
欠管理費三百八十二萬七千五百六十元，顯逾二期以上費用數額
等情，依公寓大廈管理條例第二十一條、社區規約第十一條之規
定及債務承擔之法律關係，求為命上訴人給付伊三百五十萬三千
三百零八元並加付按年息百分之十二計算利息之判決（未繫屬本
院者，不予贅敘）。
上訴人則以：公寓大廈管理委員會僅為公寓大廈區分所有權人團
體之代表機關，乃非法人團體，無實體法上之權利能力，不能享
受權利、負擔義務。台中市第一廣場第三Ｂ分區管理委員會（下
稱第三Ｂ分區管委會）委員自不得代表區分所有權人與伊簽訂系
爭租約。其既不得為契約當事人主體，所簽租約即不生法律上效
力。系爭租約由第三Ｂ分區管委會代表與伊簽約，當日（九十二
年十月十七日）及至九十三年一月八日該分區管委會會議時，仍
未取得全部區分所有權人同意之書面授權，系爭租約自不生效力
。縱認伊有繳納管理費義務，惟租賃標的物因被上訴人無法於期
限內取得全部區分所有權人同意書或授權書，且未能配合辦妥變
更使用執照之一切變更申請程序，致租賃標的物無法依民法第四
百二十三條規定，符合伊商業用途而使用收益，伊自無庸繳納管
理費。至系爭租約第八條第九款之約定，不得作為伊與區分所有
權人或被上訴人間就系爭管理費有債務承擔之約定。況被上訴人
核算伊應繳納大公管理費之核算基準，與其他分區之核算基準顯
不一致，即面積大者所繳納管理費卻較少，對地下一樓美食區部
分之經營者顯失公平。自簽約以來，伊受上開用途限制，僅因配
合商業展覽目的，於九十三年一月一日至同年月四日在該地點辦
理展覽五日，迄未開始營運，亦未占用該租賃標的物，被上訴人
不得向伊收取管理費等語，資為抗辯。
原審就被上訴人請求給付三百五十萬三千三百零八元本息部分，
維持第一審所為上訴人敗訴之判決，駁回其上訴，無非以：第三
Ｂ分區管委會係被上訴人之分區管理委員會，性質上屬被上訴人
之分支單位，該分區管委會與上訴人簽訂之租賃契約，即為兩造
所簽訂，且全體區分所有權人於簽約後確均已同意出租。上開分
區區分所有權人依規約對被上訴人本負有繳納管理費之義務，既
已授權該分區管委會與上訴人簽約，系爭租約第八條第九款並約
明「自九十二年十月十八日起由上訴人繳納大公管理費」，已約
定由上訴人承擔管理費之繳納義務，自屬承擔債務，依民法第三
百條規定，此債務已移轉予上訴人。上訴人於九十三年一月一日
至同年月四日，確有使用租賃標的物供展覽之用，且自同年月四
日後仍繼續占有使用，分據證人即第一廣場大樓保全人員蘇國章
及養護人員簡鏡彰等證述明確。依第一廣場管理費每坪單價統計
表計算，系爭租約標的物面積一○二五．二八坪，以B1美食廣場
每坪二百零六元計算，每月須繳納二十一萬一千二百三十八元；
以B1百貨廣場每坪一百二十九元計算，每月須繳納十三萬二千二
百六十一元，堪認被上訴人主張上訴人應按後者標準計付管理費
，尚屬合理。上訴人除於九十三年九月間交付被上訴人支票兌現
二十萬元外，餘未支付；被上訴人已於同年四月間函催繳費，計
算同年一月一日至九十五年四月共二十八個月，上訴人應繳納之
管理費扣除前開二十萬元，尚欠三百五十萬三千三百零八元。是
被上訴人依債務承擔之法律關係，請求上訴人如數給付及自起訴
狀繕本送達翌日即九十五年八月九日起至清償日止，按年息百分
之十二計算之遲延利息，應予准許。綜上，被上訴人請求上訴人
給付於三百五十萬三千三百零八元及自九十五年八月九日起至清
償日止，按年息百分之五計算之利息，應予准許等詞，為其判斷
之基礎。
惟查被上訴人請求上訴人給付系爭管理費，關於利息部分，原審
先謂：「按年息百分之十二計算之遲延利息，…應予准許」，卻
又謂：「按年息百分之五計算之利息，…應予以准許」（見原判
決第一○頁一五至一六列、二一至二二列），原審就此利息計算
前後認定不一，已難謂無判決理由矛盾之違法。又卷附第一廣場
管理費每坪單價統計表說明欄六之分區未營業時應付管理費表記
載：樓層B1美食、管理費坪數一○二五．二八、加百分之十後每
坪單價八十三元、加百分之十後金額八萬五千六百零一元等語；
上訴人一再抗辯：依上開管理費表所示，B1美食區應付管理費每
月為八萬五千六百零一元，遽按營業使用時繳納管理費，顯失公
平合理等情；觀之證人蘇國章及簡鏡彰分別證稱：上訴人「一直
到九十四年六月底左右，之後就沒有再經營（電子遊藝業）並關
閉」、「一直到九十四年六月都祇有他（指上訴人）在該廣場地
下室使用」，另被上訴人自承上訴人「於九十三年一月一日正式
在系爭租賃標的開始營業至九十四年六月底」各等語（分見一審
卷(一)二九頁、原審卷(一)三三、八八頁及卷(二)三三頁均背面、一審
卷(二)二三、二五頁、原審卷(一)七六頁），凡此均與被上訴人請求
上訴人應繳納九十四年六月至九十五年四月部分管理費金額攸關
。上訴人所辯，是否全無足採，非無研求之餘地。原審未遑詳查
究明，遽以前揭情詞為上訴人不利之認定，亦嫌速斷。上開金額
給付部分既屬無可維持，其餘部分額數究為若干尚未臻明確，應
併予廢棄。上訴論旨，指摘原判決不當，求予廢棄，非無理由。
據上論結，本件上訴為有理由。依民事訴訟法第四百七十七條第
一項、第四百七十八條第二項，判決如主文。
中    華    民    國  一○○  年    二    月   十七   日
                      最高法院民事第六庭
                          審判長法官  陳  淑  敏  
                                法官  陳  國  禎  
                                法官  簡  清  忠  
                                法官  王  仁  貴  
                                法官  葉  勝  利  
本件正本證明與原本無異
                                      書  記  官  
中    華    民    國  一○○  年    三    月    一    日
                                                       s